臺灣屏東地方法院刑事判決
111年度易字第389號
公  訴  人  臺灣屏東地方檢察署檢察官
被      告  謝春王




上列被告因竊盜案件，經檢察官提起公訴（111年度偵字第4082
號），因被告於準備程序中就被訴犯罪事實為有罪之陳述，經告
知簡式審判程序之旨，並聽取當事人之意見後，經本院合議庭裁
定由受命法官獨任進行簡式審判程序，判決如下：
    主    文
甲○○犯攜帶兇器毀越安全設備竊盜罪，處有期徒刑陸月，如易科
罰金，以新臺幣壹仟元折算壹日。未扣案之犯罪所得即割草機貳
部，均沒收之，於全部或一部不能沒收或不宜執行沒收時，追徵
其價額。
    犯罪事實
一、甲○○意圖為自己不法之所有，基於攜帶兇器毀越安全設備竊
    盜之犯意，於民國100年5月19日8時30分許至同年月22日16
    時30分許間某時，前往位於屏東縣○○鎮○○段000○0地號土地
    上，由董振恒管理之農舍，以其在現場隨手撿拾且客觀上足
    以對人之生命、身體、安全構成危害之鐵條1支（董振恒所
    有，未扣案），破壞前開農舍之鐵窗後將前開鐵條棄置現場
    ，自該鐵窗翻越進入其內（涉嫌無故侵入他人建築物、毀損
    部分均未據告訴），取走割草機2部，而竊取董振恒管領之
    前開割草機2部得手，旋自前開農舍大門逃逸。嗣因董振恒
    發現遭竊報警處理，經警方採集現場地面遺留菸蒂之生物跡
    證送驗，始循線查悉上情。
二、案經屏東縣政府警察局潮州分局報告臺灣屏東地方檢察署檢
    察官偵查起訴。
    理    由
一、上揭犯罪事實，業據被告於警詢時、偵查中、本院準備程序
    及審理時坦承不諱（見警卷第5至7頁，偵卷第49、50頁，本
    院卷第88、97頁），核與證人即前開農舍管理人董振恒於警
    詢時之證述大致相符（見警卷第9至11頁），並有內政部警
    政署刑事警察局111年1月17日刑生字第1110900066號鑑定書
    、刑事案件證物採驗紀錄表、蒐證照片9幀在卷可查（見警
    卷第31至39、45、51至57頁），足佐被告前揭任意性自白與
    事實相符，堪信為真實。從而，本件事證明確，被告上揭犯
    行，洵可認定，應依法論科。
二、論罪科刑：
  ㈠被告行為後，刑法第321條第1項業於108年5月29日修正公布
    ，並自同年月31日起施行，該條文第1項除本文將「犯竊盜
    罪」等字改為「犯前條（按即刑法第320條竊盜罪）第一、
    二項之罪」外，就法定刑部分，亦從原先規定之「處6月以
    上、5年以下有期徒刑，得併科新臺幣10萬元以下罰金」，
    修正為「處6月以上5年以下有期徒刑，得併科50萬元以下罰
    金」，經比較新舊法後，修正後之規定未較有利於被告，依
    刑法第2條第1項規定，自應適用行為時之法律，亦即修正前
    之刑法第321條第1項規定論處。
　㈡刑法第321條第1項第2款所謂「毀」係指毀損或毀壞，「越」
    則指踰越或超越，毀與越不以兼有為限，若有其一即克當之
    ，是祗要毀壞、踰越或超越門扇、安全設備之行為，使該門
    窗、安全設備喪失防閑作用，即該當於前揭規定之要件（最
    高法院85年度台上字第4517號、93年度台上字第4891號判決
    意旨參照）。又刑法第321條第1項第3款之攜帶兇器竊盜罪
    ，係以行為人攜帶兇器竊盜為其加重條件，此所謂兇器，其
    種類並無限制，凡客觀上足對人之生命、身體、安全構成威
    脅，具有危險性之兇器均屬之，且祗須行竊時攜帶此種具有
    危險性之兇器為已足，不以攜帶之初有行兇之意圖為必要。
    查本案被告所持用以破壞前開農舍鐵窗之鐵條1支係屬質地
    堅硬之金屬製成乙情，此有卷附照片可稽（見警卷第55頁）
    ，倘持以揮擊人體，客觀上當足對人之生命、身體、安全構
    成威脅，而具有危險性，該當修正前刑法第321條第1項第3
    款攜帶兇器竊盜之加重條件，而被告以鐵條1支所破壞之鐵
    窗，屬於具有防閑功能之安全設備。是核被告所為，係犯修
    正前刑法第321條第1項第2款、第3款之攜帶兇器毀越安全設
    備竊盜罪。
  ㈢被告前揭犯罪之科刑，爰以被告之責任為基礎，並審酌被告
    不思以己力循正途賺取所需，以犯罪事實欄所載之手段，為
    本案犯行，漠視他人財產法益，欠缺法紀觀念，其犯罪之動
    機、目的全非良善，犯罪手段非屬平和，且致被害人董振恒
    除遭竊割草機2部外，另因前開農舍鐵窗遭破壞而受有財產
    損害，犯罪所生之損害非微。又衡被告犯後坦承犯行，惟迄
    今未與被害人達成和解，未能彌補被害人所受損害之犯罪後
    態度。復考量被告於本院審理中自陳：我的教育程度為小學
    肄業，做工，未成年子女現由社會局安置等語（見本院卷第
    97頁）之智識程度、家庭經濟狀況等一切情狀，量處如主文
    所示之刑，併依刑法第41條第1項前段規定，諭知如主文所
    示之易科罰金折算標準。
三、沒收部分：
  ㈠依刑法第2條第2項規定「沒收、非拘束人身自由之保安處分
    適用裁判時之法律。」考其立法理由略謂：「本次沒收修正
    經參考外國立法例，以切合沒收之法律本質，認沒收為本法
    所定刑罰及保安處分以外之法律效果，具有獨立性，而非刑
    罰（從刑），為明確規範修法後有關沒收之法律適用，爰明
    定適用裁判時法……㈠此次修法已明定沒收為獨立之法律效果
    ，在第五章之一以專章規範，確認沒收已不具刑罰本質，專
    章中既未規定犯罪構成要件，亦無涉及刑罰之創設或擴張，
    自無罪刑法定原則之適用與適用行為時法之必然性。況與沒
    收本質較為相近之保安處分，就非拘束人身自由之保安處分
    ，即適用裁判時之法律，故沒收適用裁判時法並非特例。……
    」等旨，刑法關於沒收之規定已非刑罰法律，不涉刑罰法律
    變更，自不因沒收相關規定之修正而生新舊法比較之適用問
    題，應依前揭法文規定，適用裁判時法。準此，被告本案行
    為後，刑法關於沒收之規定，業於104年12月30日、105年6
    月22日修正公布，且同自105年7月1日起施行，依前揭說明
    ，自應依刑法第2條第2項規定，適用裁判時刑法關於沒收之
    規定，宣告沒收，且前揭沒收規定既不生新舊法比較之適用
    問題，以下沒收自應逕適用裁判時法即現行法，不再贅予載
    明「修正後」之旨，先予說明。
　㈡犯罪所得，屬於犯罪行為人者，沒收之，於全部或一部不能
    沒收或不宜執行沒收時，追徵其價額，觀之刑法第38條之1
    第1項前段、第3項規定即明。經查，本案被告竊得之割草機
    2部，未經扣案且未經發還被害人，依刑法第38條之1第1項
    前段、第3項規定，均宣告沒收之，於全部或一部不能沒收
    或不宜執行沒收時，追徵其價額。
  ㈢供犯罪所用、犯罪預備之物或犯罪所生之物，屬於犯罪行為
    人者，得沒收之。但有特別規定者，依其規定。刑法第38條
    第2項定有明文。經查，被告持以遂行本案竊盜犯行之鐵條1
    支，係被告在現場隨手撿拾之物，且經被告棄置等情，業經
    被告於偵訊時供明在卷（見偵卷第50頁），非屬被告所有或
    管領之物，爰不諭知沒收，併此敘明。
據上論斷，應依刑事訴訟法第273條之1第1項、第284條之1、第2
99條第1項前段，判決如主文。
本案經檢察官陳新君提起公訴，檢察官吳政洋到庭執行職務。
中    華    民    國   111    年    9     月     8    日
                  刑事第五庭  法  官  錢毓華
以上正本證明與原本無異。
如不服本判決應於收受判決後20日內向本院提出上訴書狀，並應
敘述具體理由；其未敘述上訴理由者，應於上訴期間屆滿後20日
內向本院補提理由書（均須按他造當事人之人數附繕本）「切勿
逕送上級法院」。　　　　　　　　　 
中　　華　　民　　國　　111 　年　　9 　　月　　8 　　日
                              書記官  郭淑芳
附錄論罪科刑法條：修正前刑法第321條第1項第2、3款。
修正前中華民國刑法第321條第1項第2、3款
犯竊盜罪而有下列情形之一者，處六月以上、五年以下有期徒刑
，得併科新臺幣十萬元以下罰金：
二、毀越門扇、牆垣或其他安全設備而犯之者。
三、攜帶兇器而犯之者。